臺灣高等法院臺中分院刑事判決　　　 100年度上訴字第2542號
上　訴　人
即　被　告　蔡建寶
　　　　　　王志強
上列上訴人等因違反森林法等案件，不服臺灣南投地方法院100
年度訴字第355號中華民國100年11月16日第一審判決（起訴案號
：臺灣南投地方法院檢察署100年度偵字第1939、2049、2280、
2281號），提起上訴，本院判決如下：
    主  文
上訴駁回。
    理  由
一、按刑事訴訟法第350條、第361條、第362條、第367條規定，
    不服地方法院之第一審判決而上訴者，須提出上訴書狀，並
    應敘述具體理由，為上訴必備之程式；其所提出之書狀未敘
    述上訴理由，或僅曾以言詞陳述上訴理由者，均應於上訴期
    間屆滿後20日內補提理由書於第一審法院。第一審法院經形
    式審查，認逾期未補提上訴理由者，應定期間先命補正；逾
    期未補正者，為上訴不合法律上之程式，應以裁定駁回。倘
    已提出上訴理由，但所提非屬具體理由者，則由第二審法院
    以上訴不合法律上之程式，判決駁回。而所謂具體理由，必
    係依據卷內既有訴訟資料或提出新事證，指摘或表明第一審
    判決有何採證認事、用法或量刑等足以影響判決本旨之不當
    或違法，而構成應予撤銷之具體事由，始克當之（例如：依
    憑證據法則具體指出所採證據何以不具證據能力，或依憑卷
    證資料，明確指出所為證據證明力之判斷如何違背經驗、論
    理法則）；倘僅泛言原判決認定事實錯誤、違背法令、量刑
    失之過重或輕縱，而未依上揭意旨指出具體事由，或形式上
    雖已指出具體事由，然該事由縱使屬實，亦不足以認為原判
    決有何不當或違法者（例如：對不具有調查必要性之證據，
    法院未依聲請調查亦未說明理由，或援用證據不當，但除去
    該證據仍應為同一事實之認定），皆難謂係具體理由，俾與
    第二審上訴制度旨在請求第二審法院撤銷、變更第一審不當
    或違法之判決，以實現個案救濟之立法目的相契合，並節制
    濫行上訴（最高法院97年度台上字第892號判決意旨參照）
    。又理由是否具體，則屬第二審法院審查之範圍，不在命補
    正之列，亦即上訴書狀已記載理由，並有具體之敘述時，其
    上訴既屬合法，第二審法院固應就其理由之是否可取，為實
    體之審理及判斷；如認其上訴書狀雖記載理由，但並未具體
    敘述時，則無須再命補正，可逕認其上訴不合法，以判決駁
    回之（最高法院97年度台上字第6485號、99年度台上字第35
    01號判決意旨參照）。
二、上訴人即被告（下稱被告）蔡建寶、王志強均不服原審判決
    提起上訴，分述如下：
  (一)被告蔡建寶上訴意旨略以：被告蔡建寶因不知山林之枯木禁
    止拿取，誤觸刑章，又所竊取者實為殘留根株以上之少數殘
    材，對於森林及水土保持相互牽引之功能破壞或影響實屬甚
    微，且犯後始終坦承犯行，深感悔悟，犯後態度良好，原審
    量刑顯屬過重，並請依刑法第59條之規定從輕量刑云云。
  (二)被告王志強上訴意旨略以：被告王志強於偵查及審理時均自
    白犯罪不諱，並明確交代犯罪過程，深感悔悟，犯後態度良
    好，原審量刑顯屬過重，並請依刑法第59條之規定從輕量刑
    云云。
三、經查：
  (一)按刑罰之量定，屬法院自由裁量之職權行使，應審酌刑法第
    57條所列各款事由及一切情狀，為酌量輕重之標準，並非漫
    無限制；量刑輕重係屬事實審法院得依職權自由裁量之事項
    ，苟已斟酌刑法第57條各款所列情狀而未逾越法定刑度，不
    得遽指為違法；且在同一犯罪事實與情節，如別無其他加重
    或減輕之原因，下級審量定之刑，亦無過重或失輕之不當情
    形，則上級審法院對下級審法院之職權行使，原則上應予尊
    重（最高法院72年台上字第6696號、75年台上字第7033號判
    例及85年度台上字第2446號判決意旨參照）。本件被告蔡建
    寶、王志強2人對於原審判決採用證據、認定事實及適用法
    律等節均不爭執，僅爭執刑度過重，而原審判決理由已敘明
    被告蔡建寶、王志強2人所竊取之扁柏殘材為森林主產物，
    渠等並或結夥二人以上以車輛搬運贓物，或以車輛搬運贓物
    ，成立加重竊取森林主產物罪，被告蔡建寶並另犯侵占漂流
    物罪，又渠等所犯本件有期徒刑以上之竊取森林主產物罪各
    罪均構成累犯，均應依法加重其刑，復審酌被告蔡建寶、王
    志強2人均已有多次前案紀錄，並經科刑及執行之素行（參
    卷附臺灣高等法院被告前案紀錄表），仍不依正途謀財營生
    ，竟欲不勞而獲竊取他人財物及被告蔡建寶侵占漂流物，侵
    害他人財產法益，竊取國家重要森林資源，並以車輛運輸贓
    物，所竊取扁柏及侵占紅檜木之價值，犯罪所生之危害，被
    告等之智識程度，犯後均坦承犯行之態度等一切情狀，分別
    量處如原判決附表二編號1至4、6、原判決附表三「所犯罪
    名及應處之刑」欄所示之刑（含主刑及從刑），並就所處主
    刑部分分別定應執行之刑為被告蔡建寶應執行有期徒刑2年6
    月及罰金新臺幣壹拾壹萬元，罰金如易服勞役，以新臺幣壹
    仟元折算壹日；被告王志強應執行有期徒刑2年6月及罰金新
    臺幣壹拾萬元，罰金如易服勞役，以新臺幣壹仟元折算壹日
    。顯已注意適用刑法第57條之規定，就量刑刑度詳為審酌並
    敘明理由，既未逾越法定刑度，復未濫用自由裁量之權限，
    所為量刑核無不當或違法，且無輕重失衡之情形，依上開最
    高法院判例、判決意旨，不得遽指為違法。被告蔡建寶、王
    志強上訴理由雖稱量刑過重云云，惟其素行、動機、犯罪情
    節、犯後態度、犯罪所生危害等，既均經原審法院於量刑時
    詳為審酌，其上訴之請求，並非依據卷內既有訴訟資料或提
    出新事證，指摘或表明第一審判決有何採證、認事、用法或
    量刑等足以影響判決本旨之不當或違法，而構成應予撤銷之
    具體事由，自非屬得上訴第二審之具體理由。
  (二)又刑法第59條於94年2月2日修正公布，95年7月1日施行，將
    原條文：「犯罪之情狀可憫恕者，得酌量減輕其刑」，修正
    為：「犯罪之情狀顯可憫恕，認科以最低度刑仍嫌過重，得
    酌量減輕其刑」。立法說明指出：該條所謂「犯罪之情狀可
    憫恕」，本係指審酌刑法第57條各款所列事項以及其他一切
    與犯罪有關之情狀之結果，認其犯罪足堪憫恕者而言。依實
    務上見解，必在客觀上顯然足以引起一般同情，認為縱予宣
    告法定最低度刑猶嫌過重者，始有其適用（最高法院38年台
    上字第16號、45年台上字第1165號、51年台上字第899號判
    例參照）。為防止酌減其刑之濫用，自應嚴定其適用之要件
    ，以免法定刑形同虛設，破壞罪刑法定之原則，乃增列文字
    ，將此適用條件予以明文化（最高法院99年度台上字第6388
    號判決參照）。本件被告蔡建寶、王志強2人正值壯年，有
    多次前科紀錄，素行不佳，仍不依正途謀財營生，竟欲不勞
    而獲竊取他人財物及被告蔡建寶侵占漂流物，侵害他人財產
    法益，竊取國家森林資源，衡其一切犯罪情狀，實難謂合於
    前開「在客觀上顯然足以引起一般同情，縱予宣告法定最低
    度刑猶嫌過重」之條件，被告蔡建寶、王志強2人上訴請求
    依刑法第59條規定減輕其刑，亦難認係構成應予撤銷原審判
    決之具體理由。
四、綜上所述，本院依形式上觀察，認原審判決認事用法並無違
    法或不當之處，量刑亦屬妥適，被告蔡建寶、王志強上訴理
    由並未依據卷內既有訴訟資料或提出新事證，指摘或表明第
    一審判決有何採證認事、用法或量刑等足以影響判決本旨之
    不當或違法，而構成應予撤銷之具體事由，自非屬得上訴第
    二審之具體理由。依上揭法律規定及判決意旨，被告蔡建寶
    、王志強提起之第二審上訴不合法律上程式，爰不經言詞辯
    論，判決駁回上訴。
五、據上論斷，應依刑事訴訟法第367條前段、第372條，判決如
    主文。
中    華    民    國   100    年    12    月    26    日
            刑事第十庭    審判長 法  官  江  錫  麟
                                 法  官  陳      葳
                                 法  官  胡  文  傑
以上正本證明與原本無異。
被告蔡建寶、王志強所犯竊取森林主產物罪部分（即原判決附表
二編號1至4、6部分），得上訴。
被告蔡建寶所犯侵占漂流物罪部分（即原判決附表三部分），不
得上訴。
如不服本判決應於收受送達後10日內向本院提出上訴書狀，其未
敘述上訴之理由者，並得於提起上訴後10日內向本院補提理由書
（均須按他造當事人之人數附繕本）「切勿逕送上級法院」。
                                 書記官  陳  宜  屏
中    華    民    國   100    年    12    月    26    日